【裁判字號】    98,消債抗,26
【裁判日期】    980527
【裁判案由】    更生事件
【裁判全文】
臺灣屏東地方法院民事裁定            98年度消債抗字第26號
抗  告  人  甲○○
                        號
上列抗告人因消費者債務清理事件聲請更生程序事件，對於中華
民國98年2 月18日本院民事庭97年度消債更字第726 號所為裁定
，提起抗告，本院裁定如下：
    主  文
抗告駁回。
抗告程序費用新臺幣壹仟元由抗告人負擔。
    理  由
一、按債務人不能清償債務或有不能清償之虞者，得依本條例所
    定更生或清算程序，清理其債務，消費者債務清理條例（下
    稱本條例）第3 條定有明文。又聲請更生或清算不合程式或
    不備其他要件者，法院應以裁定駁回之，但其情形可以補正
    者，法院應定期間先命補正，復為本條例第8條所明定。
二、本件抗告人抗告意旨略以：伊積欠債權銀行總金額約新台幣
    （下同）667,060 元，前雖提出債權人清冊，以書面向最大
    債權金融機構中國信託商業銀行請求依本條例第151 條第1
    項規定申請前置協商債務清償方案，但因伊每月平均收入僅
    約22,000元，每月日常生活支出9,829 元，還需支付扶養配
    偶費用9,829 元，經扣除後伊願每月還款2,000 元，但銀行
    要求每月還款金額高達3,700 元，兩造就還款金額未能達成
    合意，致前置協商未能成立，非抗告人消極不與債權銀行協
    商，原裁定認抗告人無與債權銀行協商之誠意而駁回抗告人
    更生之聲請，且認對抗告人誠屬不公，因而聲明請求廢棄原
    裁定等語。
三、惟查：抗告人任職於「善德素食餐廳」，每月薪資為22,000
    元，業據提出在職服務證明書1 份為證，自堪信為真。按本
    條例之立法目的，係為使不幸陷入經濟困境之人得以清理債
    務、重建生活，並在清理過程中能保有符合人性尊嚴之最低
    基本生活，而非在維持債務人過去慣常之寬逸生活，是於評
    估債務人清償債務之能力時，並非任其主張必要支出之數額
    ，否則將造成任意處分財產行為以致清償債務能力降低之人
    ，反而更容易進入更生程序之歧異現象。抗告人雖主張需扶
    養其配偶許進興、長女許秋萍、長子許明峰、次子許明基一
    節，按民法第1114條第1 款規定，直系血親相互負扶養之義
    務，又扶養之程度，應按受扶養權利者之需要，與負扶養義
    務者之經濟能力及身分定之，民法第1119條亦定有明文。是
    衡量債務人或其受扶養人之生活費用時，亦應綜合兼顧債權
    人利益，非由債務人任意主張，是僅得核准客觀上基本生活
    必要費用，始為公允。查抗告人主張許進興於96年底因中風
    住院而需抗告人扶養，固據提出診斷證明書及身心障礙手冊
    影本各1 份為證，惟該身心障礙手冊之障礙等級為「輕度」
    ，衡諸常情，僅能認減少勞動能力，尚難認已喪失勞動能力
    。又許進興名下有汽車2 輛，其中1 輛汽車廠牌尚且為「羽
    田標緻」，顯非無資力之人，難認許進興係屬不能維持生活
    而無謀生能力之人。又抗告人長女許秋萍係75年10月20日出
    生、長子許明峰係77年6 月26日出生、次子許明基係78年9
    月10日出生，有戶籍謄本1 份在卷可參，是許秋萍、許明峰
    業已成年，非無工作能力，且許秋萍名下尚有汽車1 輛，有
    財產歸屬資料清單1 份在卷可證，亦難認許秋萍、許明峰係
    屬不能維持生活而無謀生能力之人。
四、次查，抗告人之抗告理由雖謂每月支出9,829 元扶養配偶云
    云，惟負擔扶養義務者有數人而其親等同一時，應各依其經
    濟能力，分擔義務，民法第1115條第3 項定有明文。抗告人
    之夫雖因腦中風合併視野缺損，然雙眼矯正視力均為1.0 之
    程度，難謂有不能維持生活情形；縱抗告人之夫雖無收入，
    仍應由抗告人與其子女共同扶養之，如抗告人因有債務負擔
    ，自應斟酌其能力而為扶養；故抗告人主張每月對其之夫所
    負之扶養費用為9,829 元似嫌過高。故中國信託銀行所提之
    每月3,700 元之還款條件，抗告人尚有負擔能力，中國信託
    銀行所提之還款條件顯未過苛，足見中國信託銀行並非未讓
    步以求努力達成協商，而係抗告人未能協力促使協商成立，
    難認抗告人已本於誠信為基礎，踐行前置協商程序，自屬消
    極未盡相關協商義務，亦難認其有何不能清償債務情事，其
    更生之聲請顯與本條例第3 條所定要件不符。
五、綜上所述，抗告人既不能證明其有何不能清償債務或有不能
    清償之虞等情，其聲請更生即與前開規定不符，自應予駁回
    。從而，原裁定駁回抗告人更生之聲請，核無違誤，抗告意
    旨猶執前詞，指摘原裁定不當，求予廢棄另為裁定，為無理
    由，應予駁回。
六、據上論結，本件抗告為無理由，依消費者債務清理條例第15
    條，民事訴訟法第495 條之1 第1 項、第449 條第1 項、第
    95條、第78條，裁定如主文。
中    華    民    國    98    年    5     月    27    日
                  民事第二庭    審判長法  官  張世賢
                                      法  官  胡晏彰
                                      法  官  羅森德
正本係照原本作成
不得抗告。
                                      書記官  蘇小雅
中    華    民    國    98    年    5     月    27    日


司法院資訊處製作；財團法人民間司法改革基金會備份。
